【裁判字號】    98,交聲,1247
【裁判日期】    980720
【裁判案由】    違反道路交通管理處罰條例聲明異議
【裁判全文】
臺灣桃園地方法院交通事件裁定        98年度交聲字第1247號
原處分機關  交通部公路總局新竹區監理所桃園監理站
異  議  人
即受處分人  甲○○
上列受處分人甲○○因違反道路交通管理處罰條例案件，對於原
處分機關中華民國98年5 月11日所為之處分（原處分案號：桃監
裁罰字第裁52-DB0000000號）聲明異議，本院裁定如下：
    主  文
異議駁回。
    理  由
一、原處分意旨略以：本件異議人即受處分人甲○○於民國98年
    3 月4 日上午10時40分許，駕駛車牌號碼Z8-3510 號自小客
    車，行經桃園市○○路、宏昌十二街口，因行經有燈光號誌
    管制之交岔路口闖紅燈，為桃園縣政府警察局桃園分局中路
    派出所警員攔停舉發「闖紅燈（直行）」違反道路交通管理
    事件，並依道路交通管理處罰條例第53條第1 項規定，以桃
    警局交字第DB0000000 號舉發違反道路交通管理事件通知單
    當場掣單舉發，異議人於法定期限內向交通部公路總局新竹
    區監理所桃園監理站陳述不服舉發，經原處分機關函請舉發
    單位調查，仍認定受處分人有前開違規行為，乃於98年5 月
    11日，依據道路交通管理處罰條例第53條第1 項、第63條第
    1 項第3 款及道路交通管理事件統一裁罰基準表之規定，裁
    處受處分人罰鍰新臺幣（下同）2,700 元，並記違規點數3
    點等語。
二、聲明異議意旨略以：異議人即受處分人甲○○，於98年3 月
    4 日上午10時40分許，駕駛車牌號碼Z8-3510 號自小客車，
    行經桃園市○○路與宏昌十二街口，遭桃園縣政府警察局桃
    園分局中路派出所警員攔停舉發「闖紅燈（直行）」，並以
    桃警局交字第DB0000000 號舉發違反道路交通管理事件通知
    單當場掣單舉發，惟異議人當時係行駛在桃園市○○路上，
    行經中平路與宏昌十二街之交岔路口時，中平路上之燈光號
    誌是綠燈，且異議人當時車速很慢，並無違規闖紅燈之意思
    ，並請舉發警員提供監視器錄影及畫面，用以證明本件交通
    事件之始末。原處分機關裁處異議人罰鍰2,700 元，並記違
    規點數3 點之處分顯有錯誤，為此聲明異議請求撤銷原處分
    云云。
三、按汽車駕駛人，行經有燈光號誌管制之交岔路口闖紅燈者，
    處1,800 元以上5,400 元以下罰鍰，並予記違規點數3 點，
    道路交通管理處罰條例第53條第1 項、第63條第1 項第3 款
    分別定有明文。
四、經查：
（一）異議人遭警舉發，於98年3 月4 日上午10時40分許，駕駛
      牌照號碼Z8-3510 號自小客車，在桃園縣桃園市○○路與
      宏昌十二街交岔路口時，闖紅燈直行，有桃園縣政府警察
      局98年3 月4 日桃警局交字第DB0000000 號舉發違反道路
      交通管理事件通知單1 份附卷可稽。
（二）異議人固不否認有於上揭時、地駕駛車牌號碼Z8-3510 號
      自小客車，行經桃園縣桃園市○○路與宏昌十二街口，遭
      桃園縣政府警察局桃園分局中路派出所警員掣單舉發「闖
      紅燈（直行）」之違規事實，惟矢口否認有闖紅燈之違規
      情事，並以前揭情詞置辯。然查：異議人於上揭時、地，
      行經前揭路口時，遇紅燈未停仍直行等情，業據證人即舉
      發警員乙○○於本院98年7 月3 日訊問時，到庭具結證稱
      ：「98年3 月4 日上午10時至12時許，我與同事騎乘警用
      機車，由中平路往中正路方向執行巡邏勤務，當時我與同
      事行經中平、宏昌十二路口，並停在路口最前面位置等紅
      綠燈時，看到對向車道異議人駕駛之自小客車緩慢地朝我
      的方向直直闖越宏昌十二街之紅燈，於是我們便在宏昌十
      三街口將異議人攔停，舉發異議人當天，氣候晴朗、路口
      前面沒有障礙物，而中平路對向分別各有一線道，加起來
      約10公尺左右，所以視線沒有問題，異議人闖越交岔路口
      時，燈光號誌確實是紅燈，該交岔路口之燈光號誌是同步
      的，異議人當時行車之方向只有其駕駛之車輛，宏昌十二
      街方向雖有車輛行走，但異議人駕車闖越時剛好沒有車輛
      經過，且本件交通違規舉發沒有監視錄影畫面或照相」等
      語明確（見本院卷第27頁至背面）。按證人乙○○乃為原
      處分機關所認定異議人有前開違規行為之證人，其已到庭
      在本院法官面前以言詞供述異議人有前開違規事實，並已
      就當時燈號變換情形、執勤所處位置、異議人行駛路徑及
      闖紅燈過程等情節詳述具體明確，再者，對於交通管制號
      誌之違規行為狀態瞬間即逝，若非設有電子感應設備之路
      段，實難留有物據，此時舉發違規事實之執勤警員即為重
      要之證人，且證人乙○○為依法執行勤務之員警，與異議
      人毫無怨懟，衡情當無自陷偽證罪而構詞誣賴異議人之理
      。另於本件卷存證據資料內並無任何積極證據足以證明證
      人乙○○上開供述係屬虛偽，本院自不得僅以證人乙○○
      為本件開單舉發異議人之員警而全盤抹煞其所具有之證人
      資格。從而，異議人既未能提出反面證據以推翻證人之前
      開證述且證明其確無違規行為，尚難認其辯解可採。則異
      議人於98年3 月4 日上午10時40分許在上揭地點應有駕車
      行經有燈光號誌管制之交岔路口闖紅燈（直行）之違規行
      為，應堪認定。
（三）又交通警察掣單舉發違反道路交通管理處罰條例所列之違
      規事實，本質上為行政處分，係公務員基於職務上之權力
      ，依法就特定之具體事件所為之具公法上效果之單方面行
      政行為，基於公務員為公法上行為具有公信力之原則，該
      行政行為當可被推定為真正，其據以依法處分之事實認定
      亦為正確無誤。本此公信原則，乃立法者賦予行政機關制
      定違反道路交通事件統一裁罰標準及處理細則，使執勤警
      員得當機處分以達其維護交通秩序、安全之行政目的。若
      謂公務員一切行政行為均需預留證據以證其實，則國家行
      政勢必窒礙難行，據此，刑事訴訟法就犯罪證據有關之規
      定中，與屬行政秩序罰之交通違規裁罰本質不合之部分，
      自不在準用之列，因此，本院查無任何證據足資證明執勤
      員警有捏造事實違法取締之情事存在，則執勤警員本其維
      護交通秩序、安全職責所為之舉發，自應受到合法、正確
      之推定。另按警方取締交通違規事件，其以照相或錄影等
      方式取證者，固足為違規之證明，惟警員當場舉發者，舉
      發之員警本身之目睹、耳聞，亦為違規人違規之證明，非
      必所有之違規事件，均需有照相或錄影方足為違規之證據
      。況警察執行勤務，事項繁瑣，且違規情形一過即逝，並
      非長期存在，何能要求警察必備有照相機取證？且該等違
      規事實由人之感官即可充分判定，非必以科學儀器始能偵
      測得知，為達節省行政資源之目的，何能要求每一舉發地
      點都必設有錄影設備？是本件縱無舉發照片或錄影為佐證
      ，然異議人之違規行為既經證人乙○○具結證述明確，且
      其所述內容並無何矛盾或違背經驗法則之處，自得為本院
      判斷之依據。
五、綜上所述，依據證人乙○○之證言，異議人確有在前揭時、
    地，駕駛車牌號碼Z8-3510 號自小客車闖越紅燈（直行）之
    違規行為，洵堪認定。原處分機關依道路交通管理處罰條例
    第53條第1 項、第63條第1 項第3 款及違反道路交通管理事
    件統一裁罰基準表之規定，裁處受處分人2,700 元罰鍰，並
    記違規點數3 點之處分，核無違誤或不當，本件異議人之異
    議為無理由，應予駁回。
六、據上論斷，應依道路交通案件處理辦法第19條，裁定如主文
    。
中    華    民    國    98    年    7     月    20    日
                  交通法庭  法  官  張  詠  晶
以上正本證明與原本無異。
如不服本裁定，應於裁定送達後5 日內，向本院提出抗告狀（應
附繕本）。
                            書記官  王  峻  宏
中    華    民    國    98    年    7     月    27    日


司法院資訊處製作；財團法人民間司法改革基金會備份。
